【裁判字號】    97,易,2432
【裁判日期】    970717
【裁判案由】    詐欺
【裁判全文】
臺灣臺中地方法院刑事判決              97年度易字第2432號
公  訴  人  臺灣臺中地方法院檢察署檢察官
被      告  甲○○
上列被告因詐欺案件，經檢察官提起公訴（97年度偵字第5107號
），經本院合議庭裁定適用簡式審判程序，本院判決如下：
    主    文
甲○○犯幫助詐欺取財罪，處拘役伍拾日，如易科罰金，以新台
幣壹仟元折算壹日。
    犯罪事實
一、甲○○依一般社會之通見，可預見一般人取得他人金融機構
    帳戶使用常與財產犯罪密切相關，且取得他人存摺及帳戶資
    料之目的在於取得贓款及掩飾犯行不易遭人追查，苟交付金
    融帳戶予他人使用，將被犯罪集團用於向被害人詐欺取財之
    匯款之帳戶，又其對於提供帳戶雖無引發他人萌生犯罪之確
    信，但仍不顧他人所可能遭害之危險，遂基於幫助犯罪集團
    遂行詐欺取財之財產上犯罪，縱有人持以犯罪亦不違反其本
    意之不確定故意，於民國96年11月21日前之不詳時間，在不
    詳地點，將其於臺灣中小企業銀行臺中分行（位於臺中市○
    區○○路224號）所申辦之帳號00000000000000號帳號存摺
    及金融卡，以不詳之代價，交付予不詳姓名年籍之人並告知
    提款密碼。嗣與該不詳姓名年籍之人具有犯意聯絡之集團成
    員，於96年11月21日上午10時前之不詳時間，以在網際網路
    上刊登以88折拍賣中油加油券之訊息，使乙○○陷於錯誤，
    於96年11月21日下午2時39分，以持金融卡經提款機匯新臺
    幣（下同）2萬6400元入甲○○之上開帳戶，並於同日遭提
    領至剩餘283元。嗣乙○○並未收到麥加所寄來之加油券，
    始知受騙，報警循線查獲上情。
二、案經臺北縣政府警察局板橋分局報請臺灣臺中地方法院檢察
    署檢察官偵查起訴。
    理    由
一、訊據被告甲○○對於上揭犯罪事實坦承不諱，且查上揭事實
    ，業據被害人乙○○於警詢中指訴綦詳，復有臺灣中小企業
    銀行上揭帳戶之基本資料、資金往來明細及印鑑卡在卷可按
    。又金融帳戶存摺、提款卡、密碼資料及印鑑章等物，事關
    存戶個人財產權益之保障，除非本人或與本人關係親密者，
    一般人均有妥為保管防阻他人任意使用之認識，難認有自由
    流通之理由，縱使在特殊情況下，偶有交付他人使用之需，
    亦必深入瞭解用途後，再行提供使用，方符常情。另參酌郵
    政儲金或銀行帳戶可供款項之存匯、提領，一般人均可輕易
    申請開設，並無任何資格條件之限制，苟有使用金融存款帳
    戶之正當用途，自以使用其本人或可信賴之親友申請之帳戶
    ，最為便利安全，始可避免帳戶名義人反悔或心存歹念，利
    用通知掛失止付、變更存戶印鑑圖章或換摺之方式，將帳戶
    內之款項領走一空，反致使用帳戶人蒙受損失，苟非為犯罪
    等不法目的或為掩飾自己真實身分，並藉以逃避查緝，依常
    情並無捨棄自己申設帳戶而迂迴以花費金錢或其他方法向無
    相當信賴關係之陌生人取得帳戶使用之理。是若帳戶存摺、
    提款卡及提款密碼落入不明人士手中，極易被利用為與財產
    有關之犯罪工具，此為吾人一般生活認識所易於體察之常識
    。如有人不自己申請開立帳戶而請求他人提供帳戶存摺、提
    款卡及提款密碼等物，客觀上應可預見其目的在供作不法所
    取得金錢之存入後再行領出使用，以避免身分曝光，防止追
    查，此亦為一般人本於一般之認知能力均甚易領會。且近年
    來以各類不實電話內容而詐欺取財之犯罪類型層出不窮，該
    等犯罪，多數均係利用他人帳戶作為詐欺所得財物之出入帳
    戶，業經媒體廣為披載。是依一般人通常之知識、智能及經
    驗，均已詳知向陌生人購買、承租或以其他方法取得帳戶者
    ，多係欲藉該帳戶取得不法犯罪所得，且隱匿帳戶內資金之
    實際取得人之身分，以逃避追查，則被告既係成年且有智識
    之人，對此亦應知之甚詳，自難諉稱不知。故被告對於交付
    上開金融機構存款帳戶之存摺、金融卡、密碼資料及印鑑章
    予該姓名年籍不詳之詐欺集團成員，將可能被用來作為詐欺
    取財等非法用途上，應有所預見，且不違背其本意。是以，
    被告猶仍提供其所有上開帳戶予姓名年籍不詳之詐欺集團成
    員使用，當堪認被告亦有容任該詐騙集團成員將被告所有上
    開帳戶作為詐欺取財之匯款指定帳戶使用。準此，被告顯有
    幫助詐欺取財之不確定故意存在，允無疑義。綜上所述，本
    件事證明確，被告犯行堪以認定。
二、按刑法上之幫助犯，係指以幫助之意思，對於正犯資以助力
    ，而未參與實施犯罪之行為者而言（最高法院49年臺上字第
    77號判例參照）。是行為人主觀上若係以幫助他人犯罪之意
    思，而在客觀上從事構成要件以外之行為，應論以幫助犯。
    被告基於幫助他人詐欺取財之意思，提供金融機構存款帳戶
    之存摺、提款卡（含密碼資料）交予犯罪集團使用，供作匯
    款專戶，以取得詐騙被害人交付之款項之行為，係就他人之
    犯罪加以助力，而參與犯罪構成要件以外之行為，為幫助犯
    。核被告所為，係犯刑法第339條第1項之幫助詐欺取財罪，
    且被告為幫助犯，依刑法第30條第2項規定，按正犯之刑減
    輕之。爰審酌被告犯罪之動機、目的、手段、所生危害及犯
    後坦承犯行等一切情狀，量處如主文所示之刑，並諭知易科
    罰金之折算標準。
據上論斷，應依刑事訴訟法第273條之1第1項、第299條第1項前
段，刑法第339條第1項、第30條第2項、第41條第1項前段，刑法
施行法第1條之1第1項、第2項，判決如主文。
本案經檢察官顏淑惠到庭執行職務。
中    華    民    國    97    年    7     月    17    日
                  刑事第七庭    法  官  郭德進
上正本證明與原本無異。
如不服本判決，應於收受送達後10日內向本院提出上訴書狀（應
敘述具體理由並附繕本）。
上訴書狀如未敘述理由，應於上訴期間屆滿後20日內補提理由書
於本院。
中    華    民    國    97    年    7     月    22    日
                                書記官  陳惠玲
                                                       B
附錄論罪科刑法條
中華民國刑法第339條第1項：（普通詐欺罪）
意圖為自己或第三人不法之所有，以詐術使人將本人或第三人之
物交付者，處5年以下有期徒刑、拘役或科或併科1千元以下罰金
。


司法院資訊處製作；財團法人民間司法改革基金會備份。
